【裁判字號】    99,消債更,164
【裁判日期】    990730
【裁判案由】    聲請更生程序
【裁判全文】
臺灣高雄地方法院民事裁定           99年度消債更字第164號
聲  請  人  甲○○
上列當事人因消費者債務清理事件聲請更生，本院裁定如下：
    主  文
聲請駁回。
聲請費用由聲請人負擔。
    理  由
一、按債務人不能清償債務或有不能清償之虞者，得依本條例所
    定更生或清算程序，清理其債務，消費者債務清理條例第 3
    條定有明文。又聲請更生或清算不合程式或不備其他要件者
    ，法院應以裁定駁回之，但其情形可以補正者，法院應定期
    間先命補正，復為同條例第8條所明定。
二、本件聲請意旨略以：聲請人於消費者債務清理條例施行後，
    曾以書面向最大債權金融機構渣打國際商業銀行股份有限公
    司（下稱渣打銀行）請求共同協商債務清償方案，惟經渣打
    銀行於民國（下同）98年12月11日以「無法負擔任何還款方
    案」為由，開具前置協商不成立通知書予聲請人，而聲請人
    對金融機構因消費借貸所負之債務總計達新臺幣（下同）76
    4,732 元，聲請人現每月實際收入為34,000元，除需負擔自
    身生活費11,309元外，尚需扶養母親而支出4,100 元，另復
    與前配偶共同扶養未成年子女2 名而支出10,000元，故以聲
    請人收入扣除必要支出後，所餘8,591 元即難以清償債務，
    而聲請人所負無擔保或無優先權之債務總額並未逾1,200 萬
    元，復未經法院裁定開始清算程序或宣告破產，爰依法聲請
    更生等語。
三、經查：
  (一)聲請人對於金融機構因消費借貸、信用卡或現金卡契約而負
    有764,732 元之債務，並以書面向最大債權金融機構渣打銀
    行請求共同協商債務，惟於98年12月11日業經渣打銀行以「
    無法負擔任何還款條件」為由，未能達成協議之事實，業據
    聲請人提出前置協商不成立通知書、財團法人金融聯合徵信
    中心當事人綜合信用報告、債權人清冊在卷可稽，堪信為真
    實，則依前揭條文之規定，其自應有不能清償債務或有不能
    清償之虞，且此情形業使其陷於經濟上之困境時，法院始須
    准之進行更生或清算程序。
  (二)聲請人雖自陳每月所得約為36,000元，扣除勞、健保費用後
    實領約34,000元，並提出薪資單為證，惟查諸聲請人之98年
    度稅務電子閘門財產所得調件明細表，其受給付總額為485,
    844 元，平均每月所得為40,487元，參以債務人之總資產為
    債權之總擔保，則如以聲請人每月底薪計算聲請人之償債能
    力恐有失真之虞，是本院認應以上開平均每月薪資做為計算
    基準方為適當。又聲請人既已負擔鉅額債務，其及家人本須
    以較低之標準生活而節忖開銷用以償債始符誠信，自不得以
    無負債人員之一般生活標準以上而同為要求，而聲請人及其
    未成年子女居住於高雄市，依內政部公告之99年度高雄市最
    低生活費，每人每月11,309元（含食、衣、住、行、育、樂
    費用），聲請人及其家人之生活費應依此計算，逾此範圍之
    支出尚無可採。又因聲請人目前係與前配偶共同扶養因未成
    年子女2 人，參照上開說明計算其應支出之扶養費用為11,3
    09元（11,309元×2÷2＝11,309元），而其僅主張支出10,0
    00元之扶養費，尚屬可採。
  (三)至聲請人主張需負擔母親之扶養費用每月4,100 元，惟按受
    扶養權利者，以不能維持生活而無謀生能力者為限，民法第
    1117條第1 項定有明文；同條第2 項規定，前項無謀生能力
    之限制，於直系血親尊親屬不適用之，即直系血親尊親屬受
    扶養者，仍須以不能維持生活者為限（最高法院87年度臺上
    字第1696號判決意旨參照），經參閱聲請人母親97年至98年
    所得資料及財產歸屬資料清單，其名下登記有房屋、土地、
    汽車各1 筆，並分別受有總額為62,847元、100,549 元之利
    息所得，此有上開所得資料及財產歸屬資料清單在卷可稽（
    見本院卷22至30頁、374 至382 頁），可見其等尚有相當資
    力，並非不能維持生活，無受聲請人扶養之必要。
  (四)是以聲請人平均每月所得40,487元，扣除聲請人自身生活費
    11,309元及未成年子女扶養費10,000元後，尚餘19,178元。
    就聲請人現積欠金融機構之總債務764,732 元，縱以最高計
    息利率20％計算，聲請人每月須負擔之利息為12,746元（76
    4,732 元×20％÷12月＝12,746元，元以下四捨五入）。是
    以聲請人每月生活結餘19,178元繳付利息後，尚餘有 6,432
    元可用以清償本金，且隨本金之減少，利息債務負擔亦隨同
    減輕，而可加快清償之進度，於此，自應認聲請人尚有清償
    債務之可能
四、綜上，本件聲請人之月薪扣除每月必要支出之費用後，財務
    尚有餘裕，且聲請人現年34歲，距離法定退休年齡65歲尚有
    31年，以聲請人之年齡及財務現況，既有能力清償債務又無
    不能維持生活之情形，則與消債條例第3 條之「不能清償或
    有不能清償之虞」要件即有不符，自應駁回其聲請，爰裁定
    如主文。
中    華    民    國    99    年     7    月    30    日
                  民事鳳山分庭  法      官  吳文婷
上正本係照原本作成。
如不服本裁定，應於裁定送達後10日內，以書狀向本院提出抗告
，並繳納抗告費新臺幣1千元。
中    華    民    國    99    年     7    月    30    日
                                書  記  官  林仕興

司法院資訊處製作；財團法人民間司法改革基金會備份。
